【裁判字號】    99,上訴,1619
【裁判日期】    990831
【裁判案由】    違反毒品危害防制條例
【裁判全文】
臺灣高等法院臺中分院刑事判決        99年度上訴字第1619號
上  訴  人
即  被  告  甲○○
上列上訴人即被告因違反毒品危害防制條例案件，不服臺灣彰化
地方法院99年度訴字第366號中華民國99年7月22日第一審判決（
起訴案號：臺灣彰化地方法院檢察署99年度毒偵字第297號），
提起上訴，本院判決如下：
    主  文
上訴駁回。
    理  由
一、依刑事訴訟法第350條、第361條、第362條、第367條規定，
    不服地方法院之第一審判決而上訴者，須提出上訴書狀，並
    應敘述具體理由，為上訴必備之程式；其所提出之書狀未敘
    述上訴理由，或僅曾以言詞陳述上訴理由者，均應於上訴期
    間屆滿後二十日內補提理由書於第一審法院。第一審法院經
    形式審查，認逾期未補提上訴理由者，應定期間先命補正；
    逾期未補正者，為上訴不合法律上之程式，應以裁定駁回。
    倘已提出上訴理由，但所提非屬具體理由者，則由第二審法
    院以上訴不合法律上之程式，判決駁回。而所謂具體理由，
    必係依據卷內既有訴訟資料或提出新事證，指摘或表明第一
    審判決有何採證認事、用法或量刑等足以影響判決本旨之不
    當或違法，而構成應予撤銷之具體事由，始克當之（例如：
    依憑證據法則具體指出所採證據何以不具證據能力，或依憑
    卷證資料，明確指出所為證據證明力之判斷如何違背經驗、
    論理法則）；倘僅泛言原判決認定事實錯誤、違背法令、量
    刑失之過重或輕縱，而未依上揭意旨指出具體事由，或形式
    上雖已指出具體事由，然該事由縱使屬實，亦不足以認為原
    判決有何不當或違法者（例如：對不具有調查必要性之證據
    ，法院未依聲請調查亦未說明理由，或援用證據不當，但除
    去該證據仍應為同一事實之認定），皆難謂係具體理由，俾
    與第二審上訴制度旨在請求第二審法院撤銷、變更第一審不
    當或違法之判決，以實現個案救濟之立法目的相契合，並節
    制濫行上訴（參最高法院97年度台上字第892號判決）。
二、本件上訴人即被告甲○○不服原審判決而提起上訴，其上訴
    意旨略以：伊於民國98年8月5日至衛生署彰化醫院接受美沙
    冬替代療法治療迄今，未曾間斷，且係於未被發覺前，自動
    請求治療，依毒品危害防制條例第21條之規定，本件應為不
    起訴處分，爰提起上訴請求撤銷原審判決，改對伊為不起訴
    處分云云。
三、經查，雖然被告提出衛生署彰化醫院於99年8月2日所開立之
    診斷證明書，以證明其自98年8月5日有到該醫院接受美沙酮
    治療迄今。且毒品危害防制條例第21條規定：「犯毒品危害
    防制條例第10條之罪者，於犯罪未發覺前，自動向行政院衛
    生署指定之醫療機構請求治療，醫療機構免將請求治療者送
    法院或檢察機關。依前項規定治療中經查獲之被告，應由檢
    察官為不起訴之處分。但以一次為限」。惟毒品危害防制條
    例第21條之立法目的，在於鼓勵施用毒品者在犯罪未發覺前
    ，自動藉由專責醫療機構之治療達到戒斷毒癮之目的，而以
    醫療機構之治療代替由刑事司法程序實施之觀察、勒戒及強
    制戒治等處遇，故該條第1項規定醫療機構免將請求治療者
    送法院或檢察機關。又施用毒品者既然在犯罪未發覺前，自
    動向醫療機構請求治療戒除毒癮，在治療階段有專業醫療人
    員使用合法藥物取代及減輕其對毒品之依賴，則在接受治療
    後或在療程實施中當無繼續施用毒品之必要，是以該條第2
    項規定治療中被查獲，當非指在治療中施用被查獲，而係指
    治療前施用治療中被查獲而言。茲前揭被告所提出之診斷證
    明書記載：「被告有於98年8月5日開始至本院精神科門診接
    受美沙冬替代療法治療迄今」，被告竟在治療中，於99年1
    月9日另施用毒品並遭查獲，依前揭說明，自無毒品危害防
    制條例第21條第2項之適用。因而本件檢察官依法起訴，原
    審據以判決，並無違誤。被告上訴請求應為不起訴處分，卻
    未提出任何具體事證指摘原審判決有何違法或不當之情形，
    顯屬上訴未敘述具體理由。依上揭說明，應認被告之上訴違
    背法律上之程式。爰依刑事訴訟法第372條之規定，不經言
    詞辯論，逕以判決駁回之。
四、應依刑事訴訟法第367條前段、第372條，判決如主文。
中    華    民    國    99    年    8     月    31    日
            刑事第七庭    審判長法  官  林  榮  龍
                                法  官  張  惠  立
                                法  官  李  秋  娟
以上正本證明與原本無異。
施用第一級毒品部分如不服本判決應於收受送達後十日內向本院
提出上訴書狀，其未敘述上訴理由者，並得於提起上訴後十日內
向本院補提理由書狀（均須按他造當事人之人數附繕本）「切勿
逕送上級法院」。其餘不得上訴。
                                書記官  詹  錫  朋
中    華    民    國    99    年    8     月    31    日

司法院資訊處製作；財團法人民間司法改革基金會備份。
